臺灣桃園地方法院刑事判決　　　　　　95年度交簡上字第86號
上　訴　人
即　被　告　甲○○
上列被告因公共危險案件，經本院以95年度桃交簡字第1206號，
中華民國95年5 月30日第一審判決（檢察官聲請簡易處刑案號：
95年度偵字第9063號）後，被告提起上訴，本院管轄之第二審地
方法院合議庭判決如下︰
    主  文
上訴駁回。
    事  實
一、甲○○前曾因酒醉駕車之公共危險案件，於民國89年4 月24
    日經臺灣臺北地方法院判處有期徒刑6 月，於同年7 月11日
    易科罰金執行完畢，再因同類案件，於89年7 月10日經上開
    法院判處有期徒刑3 月確定，於同年月28日易科罰金執行完
    畢（均不構成累犯），竟仍不知警惕。甲○○於95年3 月28
    日晚上7 、8 時許起至同日晚上11時止，在桃園縣八德市消
    防隊後方某餐廳內，飲用高粱酒2 杯及啤酒後，明知其已因
    飲用酒類而達不能安全駕駛動力交通工具之程度，竟仍執意
    於飲酒後，駕駛車牌號碼AN－3162號（聲請意旨誤為「AN-3
    12號」）自小客車，由上址出發欲返回其林口住處，嗣於95
    年3 月29日凌晨0 時25分許，行經國道3 號公路北向63公里
    處因車輛拋錨停放在路旁等待救援時，因警方到場處理，發
    現甲○○身上有明顯酒味，並予檢測其呼氣中所含酒精濃度
    達每公升0.71毫克，而悉上情。
二、案經內政部警政署國道公路警察局第六警察隊報告臺灣桃園
    地方法院檢察署檢察官偵查後聲請以簡易判決處刑。
    理  由
一、上訴人即被告甲○○於本院最後1 次審判期日雖未到庭，惟
    據其以前到庭所為辯解略以：當天其與朋友姚毅璽一起從臺
    北到桃園縣八德市與朋友吃飯，原本是去朋友「阿明」家拜
    訪，但因其吃飯時有喝酒，故由姚毅璽開車搭載其返回臺北
    ，當渠等離開時，「阿明」有看到車子不是其所駕駛；後來
    ，車子經過大溪交流道時，因拋錨而停在路邊，姚毅璽走下
    交流道去找拖吊車，其則站在路邊，警察來時，其是站在路
    旁，並未酒後駕車，因為警察對其說若不簽名就不能回去，
    之後對其作酒測後，警察就下班了，隔天才作筆錄，警察說
    這件事要作個結束，其才會於警詢中承認車子是其所駕駛云
    云。經查：
  (一)上開時地查獲過程，業據證人即查獲警員張文郎於本院審理
    中具結證稱：伊於95年3 月29日凌晨0 時許接獲值班台通報
    國道3 號公路北向63公里處有1 輛自小客車故障停放在路肩
    ，佔用部分外線車道，請伊前往處理，伊於接獲通報後10餘
    分鐘到達現場，看到1 輛自小客車停在大溪交流道入口與出
    口間之槽化線上，伊與同事下車走到該車駕駛座旁，看到被
    告坐在駕駛座上打電話，車子熄火，駕駛座車窗搖下，伊便
    詢問被告及向他索取證件查看，在渠等與被告談話間，聞到
    被告身上有酒味，看起來有點醉意，便請他配合做酒精濃度
    測試，當時被告車上沒有其他人，被告說車子不是他開的，
    開車的人已經離開了，渠等請他說明是誰開的車，叫他提出
    該人的電話，方便渠等查詢該駕車之人，被告支支吾吾地答
    不出來，也一直無法清楚交代是誰開車上交流道，渠等研判
    應該是被告自己開車至該處，也質疑被告交代不清楚是何人
    開車以及無法交代該駕車之人之姓名、電話以供查詢，後來
    被告才坦承是他開車的，之後警方於同日凌晨0 時25分許在
    現場就對被告進行酒測，而酒測結果確實超過標準值，渠等
    就帶被告回隊裡，於同日凌晨2 時許在警方辦公室內進行酒
    後駕車觀察測試，並製作筆錄；警方在現場處理本件直到將
    被告帶回隊裡為止，花費半小時以上的時間，這期間沒有其
    他人到現場；渠等是請拖吊車將被告所開車輛載回隊上，依
    法查扣，而當時車子已經熄火，被告又有酒後駕車之情形，
    所以渠等沒有針對該車是否故障予以查明，幾天後有人將該
    車領回，伊不知道是何人將車領回，之後經過查詢得知該車
    車主為王學洲；警方對被告製作警詢筆錄時，並無施以強暴
    、脅迫或其他不正方法，也未對被告說要他承認才能讓他回
    家這些話等語明確，核與證人即一同到場之警員賴怡宏於本
    院審理中具結所稱：伊與同事接獲值班台通報國道3 號北向
    63公里處有故障車後，便前往現場處理，伊到場時看到有1
    輛車跨越路邊白線停在部分外側車道及路肩上，渠等走到車
    旁，基於安全的考量，便由張文郎站在駕駛座車門旁，伊站
    在副駕駛座車門旁，被告當時坐在駕駛座上講電話，車上沒
    有其他人，現場只有拖吊車在，沒有其他人在；因渠等聞到
    有酒味，便對被告說在這裡停車很危險，請他下車，大約談
    話10分鐘，被告才下車，被告下車後，伊與張文郎確認被告
    呼氣中有酒味，就請他進行酒測，被告說車子不是他開的，
    渠等問他是何人駕車，車子從何處上高速公路，行駛過程如
    何等問題，一開始被告不理會渠等，一直往車道上走，渠等
    把他拉回來，又再問他是何人開車，並請他提出開車人之姓
    名、電話，被告只是一直說不是他開車，但提不出開車之人
    姓名、電話；渠等要對被告做酒測，被告不肯，伊就對被告
    說他提不出究竟為何人開車，也未提出該人之姓名、電話，
    警方判斷是他酒後駕車，若拒絕做酒測，警方會舉發拒做酒
    測，吊銷駕照，被告問做了酒測那會怎麼樣，渠等說若酒測
    結果有超過標準值就會製單告發、扣押車輛，倘若酒測結果
    沒有超過標準值，警方就會讓他請拖吊車將車子拖去修理，
    後來被告在現場就有做酒測，酒測結果超過標準值，涉及公
    共危險，渠等便把被告帶回隊上製作筆錄；因為渠等要求被
    告提出他所指駕車之人的姓名、電話，但被告一直提不出來
    ，還一直往車道走，渠等將被告拉回，被告不配合，這時候
    雙方有些拉扯，渠等就對被告上手銬，又問被告車子不可能
    無故出現在現場，請他說明清楚，後來被告就承認車子是他
    開的；從警方現場處理本件一直到將被告帶回隊上製作筆錄
    間相隔約半小時，當時現場都沒有被告的朋友出現；而渠等
    將被告帶回隊上一直到製作警詢筆錄期間，伊未對被告施以
    強暴、脅迫或其他不法方法，而被告當時比較不配合，他不
    肯做協調平衡檢測，渠等是當了隔天上午10點，被告比較清
    醒後，才叫他做協調平衡檢測等語相符。
  (二)此外，證人即國道公路拖吊車司機呂權達於本院審理中到庭
    具結證稱：伊於95年3 月29日凌晨駕駛拖吊車在高速公路到
    處跑，看哪裡有故障車就去拖吊，當天伊從三峽交流道南下
    再從龍潭交流道北上，而在北上車道65公里處，看到車號AN
    -3162 自小客車在伊前方，疑似故障，開得很慢，伊便駕車
    尾隨該車後方，以為那輛車會開下大溪交流道，但是該車駛
    經大溪交流道出口後，便在北上車道63公里處停在路旁，伊
    便停在該車後方，當時伊沒有下車詢問該車情形，該輛車上
    的人一開始也沒有下車，後來那輛小客車之駕駛人下來問伊
    從故障地點拖吊到林口要多少錢，伊說大概2,500 元至3,00
    0 元，那位駕駛說1,500 元讓伊拖吊可不可以，伊說照里程
    數計算就是以1,500 元起跳，超過1 公里多50元，那位駕駛
    說他有信用卡可以免費拖吊，伊就說「那你就請信用卡之特
    約拖吊車來處理」，伊看到那位駕駛手中有2 支行動電話，
    他撥打那2 支行動電話後都無法撥出，還向伊借電話使用，
    而伊有看到那位駕駛拿出信用卡，好像是中國信託之金卡；
    之後該位駕駛就上車，伊也上車不理會他，因為伊見那輛車
    停放的位置有佔用到車道，怕有危險，便以無線電通知國道
    警察龍潭分隊前來處理，伊就留在那輛小客車後方作警戒沒
    有離開，直到國道警察到場時，便由伊將那輛自小客車拖吊
    回國道警察龍潭分隊；該位駕駛是男性，而且因為伊從北上
    車道65公里處開始一路尾隨該小客車行駛，那輛小客車是從
    65公里處慢慢往前開到63公里處停下，停車後只有那名男性
    駕駛下車跟伊交涉，直到警察到場處理，伊要將車拖吊回分
    隊時也沒有任何人從那輛小客車下車；警察到場後，那位駕
    駛已坐在車內，警方叫駕駛下車，要對他進行酒測，結果那
    位駕駛一直要逃跑，要跑到車道上，警察要拉他也拉不住，
    之後警察將他壓制在地上，當時伊的拖吊車距離該小客車後
    方約20公尺；那名小客車駕駛就是偵卷第2 頁上方照片所示
    之被告，當時他下車跟伊說話時，伊有聞到他身上有酒味嗎
    ，伊還跟他說「你酒後駕車不趕快處理離開，到時候警察來
    你就麻煩了」等語明確。
  (三)觀諸證人呂權達、張文郎、賴怡宏3 人就警方到場時被告係
    坐在車號AN-3162 號自小客車駕駛座內、該自小客車內只有
    被告1 人，沒有別人在場、被告身上有酒味、警方叫被告下
    車做酒測時，被告一直往車道上逃跑，後經警方壓制在地上
    等各節之證述，均相互一致，而證人張文郎、賴怡宏2 人就
    其等接獲值班人員通報後前往現場處理時，被告係坐在車內
    駕駛座上打電話、被告辯稱車輛非他駕駛，但始終無法說出
    駕駛人之姓名及電話供警方查詢、警方係在現場發覺被告身
    上有酒味後，當場對被告進行酒測，酒測結果亦超過標準、
    從警方到場處理後至將被告帶回國道公路警察局第六警察隊
    龍潭分隊辦公室間之過程中，該車只有被告1 人在場，沒有
    其他人到場、警方將被告帶回隊上後當製作警詢筆錄之過程
    中，並未對被告施以強暴、脅迫、恐嚇等不正方式等各節之
    證述，亦相互一致。審酌證人呂權達係當天在國道3 號公路
    來回執行拖吊業務，而巧遇上開車號AN-3162 號自小客車拋
    錨停放路旁等情之拖吊車司機，證人張文郎與賴怡宏2 人均
    為國道警察，當天係經值班人員以無線電通知上開地點有車
    輛拋錨，而依指示前往現場處理之公務員，衡情，渠等3人
    與被告素昧平生，料無任何仇恨怨隙存在，自無甘冒觸犯偽
    證、誣告之罪責，而無故設詞誣陷被告入罪之理由及必要性
    。而依證人呂權達所述可知，本件係證人呂權達駕駛拖吊車
    由龍潭交流道駛入國道3 號公路北向車道後，見車號AN-316
    2 號自小客車在該路段北向車道65公里處疑似故障，開得很
    慢，而尾隨該車行駛，直至該車在同路段63公里處路旁停下
    後，被告自駕駛座下車問證人呂權達拖吊車輛之費用，經被
    告表示不願意拖吊後，復見被告以手機對外聯繫，並向伊手
    機使用，其後，被告回到上開自小客車駕駛座上，證人呂權
    達見被告之車輛有占用到一部分外側車道，乃以無線電通知
    國道警察到場處理，其後警方到場處理之情形，則經證人張
    文郎、賴怡宏為上開證述綦詳，依證人呂權達、張文郎、賴
    怡宏之證述可知，上開AN-3162 號自小客車內拋錨時，不僅
    只有被告1 人下車，而從警方到場處理後至警方將被告帶回
    隊部，及由證人呂權達將上開自小客車拖吊回龍潭分隊之過
    程中，除被告之外，並無其他人在車上或到場，且被告身上
    有明顯酒味等情，互核相符，足認渠等3 人之證述，應與事
    實相符，均堪採信。
  (四)又按交通部運輸研究所79年8 月對駕駛人行為之研究（酒醉
    駕車對駕駛行為之分析研究）指出，吐氣每公升酒精含量0.
    25毫克等於血液中酒精濃度（Blood Alcohol Concentratio
    n ，簡稱ＢＡＣ）百分之0.05（亦即每100 毫升血液中含50
    毫克酒精），而(一)ＢＡＣ到達百分之0.03至百分之0.05時，
    對駕駛能力之影響為：多數駕駛人心境逐漸變幻不定、視覺
    與反應靈敏性減弱、對速度及距離的判斷力差。對心理行為
    之影響為：觀察力逐漸欠缺、心情漸趨輕鬆、自信心增加、
    多話、精神狀態處於陶醉感。(二)ＢＡＣ到達百分之0.05至百
    分之0.08時，對駕駛能力之影響為：反應遲鈍：駕駛能力受
    損、遲而不決或決而不行。對心理行為之影響為：情緒鬆散
    、感情與行為趨向誇張、肌肉不協調、精神處於興奮狀態。
    (三)ＢＡＣ到達百分之0.08至百分之0. 15 時，對駕駛能力之
    影響為：判斷力嚴重受到影響、體能與精神協調受損、駕駛
    之體能困難增加。對心理行為之影響為：產生情緒異常現象
    、步伐不平穩、言語不清、反應惡劣、記憶及判斷力受損、
    精神處於錯亂狀態。(四)超過百分之0.15，對駕駛能力之影響
    為：視線搖晃、駕駛已進入恍惚狀態、判斷及理解遭到扭曲
    、駕駛不穩定。對心理行為之影響為：意識不明、嘔吐、站
    、走及講話困難、責任感喪失、精神處於麻痺狀態。(五)超過
    百分之0.5 ，對駕駛能力之影響為：無法開車。對心理行為
    之影響為：爛醉如泥、失去知覺可能致死、精神處於昏睡狀
    態。是依前開研究報告可知，被告飲酒後其體內酒精濃度值
    ，對駕駛能力之影響為：判斷力嚴重受到影響、體能與精神
    協調受損、駕駛之體能困難增加。對心理行為之影響為：產
    生情緒異常現象、步伐不平穩、言語不清、反應惡劣、記憶
    及判斷力受損、精神處於錯亂狀態。查被告於上揭時地為警
    查獲後，經施以吐氣酒精濃度測試，結果顯示其呼氣所含酒
    精濃度達每公升0.71毫克，經換算血液中酒精濃度值為百分
    之0.142 ，此有酒精濃度測試紙1 紙在卷可稽。審酌被告經
    警方測試其呼氣之酒精濃度達每公升0.71毫克，且被告在警
    方所為查獲、測試或詢問過程中，有語無倫次、含糊不清、
    意識模糊，注意力無法集中、多話之情形，此有刑法第185
    條之3 案件測試觀察紀錄表1 紙附卷可考，而證人呂權達、
    張文郎、賴怡宏在國道3 號公路北向車道63公里處現場之自
    小客車停放地點，與被告面對面談話時，均有發覺被告身上
    有酒味乙節，亦據上開證人3 人分別證述明確，由此足徵被
    告於查獲當時已因酒精而使其正常駕駛能力受影響，顯已達
    不能安全駕駛動力交通工具之程度甚明。此外，被告所辯：
    其於警詢中是因為警員說不簽名就不能回家等話，其才承認
    有酒後駕車云云，亦經證人張文郎、賴怡宏堅決否認在卷，
    本院亦查無任何證據足資證明警方在對被告製作本件警詢筆
    錄時，有對被告施以強暴、脅迫、恐嚇或其他方式等不法取
    供之刑求情形，是以，被告所辯：其警詢所言非自願性陳述
    云云，亦無可採。
  (五)雖被告舉證人姚毅璽為證，欲證明上揭時地是姚毅璽開車而
    非其酒後駕車乙節，經本院傳喚證人姚毅璽到庭後，證人姚
    毅璽亦具結證稱：95年3 月28日晚上被告開車至伊住處接伊
    前往桃園訪友，被告與綽號「小明」之友人約在1 家餐廳吃
    飯，伊不知道餐廳名字，也不知道路名，其等在那邊吃飯聊
    天，被告與他朋友都有喝臺灣啤酒，被告至少喝了1 打啤酒
    ，因為被告會喝酒，預計由伊開車回臺北，故伊當天沒有喝
    酒，渠等吃飯聊天到晚上11點多離開餐廳，當時被告的意識
    還算清楚；當伊開車載被告回臺北時，因不熟悉桃園的路，
    且從餐廳出發時沒有看到國道3 號的指標，只看到往台北的
    指標，故伊先朝那邊開，然後看到國道3 號的指標後，再依
    國道3 號之指標開上龍潭交流道，後來車子從餐廳出發約10
    至20分鐘後，約於晚上12時行經下1 個交流道即大溪交流道
    時，因拋錨而無法發動，渠等將車子滑行到路邊停放；車子
    拋錨後，渠等將車子停在大溪交流道上去之三角形草坪旁的
    路肩，該處沒有槽化線，車子有佔用到一點點外側車道，渠
    等點亮黃色警示燈，未放置警告標誌；被告說要叫高速公路
    之拖吊車，伊表示拖吊費很貴不要叫，而借車給被告使用之
    保養廠在臺北，故沒有找該保養廠拖吊，渠等討論約10分鐘
    後，伊提議由伊走下交流道找其他保養廠處理，如果沒有再
    去找拖吊車，被告同意，故伊便叫被告在停車地點等候，由
    伊攜帶皮包走下交流道，伊走下交流道後，看到1 家保養廠
    沒開，再往前走，看到另1 家保養廠也沒開，後來走到Ｔ字
    型路口，路底有1 家7-11便利商店，旁邊有1 家全國加油站
    ，伊在加油站上洗手間後就往回走，當時並沒有攜帶手機、
    手錶，所以不曉得時間為何，來回約走了40、50分鐘，當伊
    回到車輛拋錨現場時，被告人車都不在了，因為伊沒有帶手
    機，被告之電話存在手機內，伊不知道號碼，很擔心也很生
    氣，不知被告跑去哪裡，伊便走下交流道攔計程車返回伊位
    於臺北市○○街租屋處，伊搭計程車回到家後，花費車資近
    5 百元，而伊很生氣也很累，故未即刻打電話給被告，直到
    第2 天起床後約下午1 、2 點才打電話給被告，被告的電話
    有響，但未接聽，伊未留言或傳簡訊，被告直到下午5 、6
    點後才回電話表示他被警察帶走，因警察說他酒醉駕車；伊
    在餐廳吃飯時，沒有特別留意餐廳附近有無市公所、郵局、
    消防隊、警察局公家機關，也不認識與被告一起聚餐綽號「
    小明」之朋友，「小明」年約30餘歲，伊不知「小明」之名
    字，不知他住哪裡、是哪裡人、做何工作，也未留意他的身
    材如何、有無戴眼鏡及身高多少，那天是伊與「小明」第1
    次見面，伊未去「小明」家等語，雖與被告於同日審判期日
    中之對質結果大致相符，惟查：
  1.被告於95年3 月28日當天晚上參與之飯局，既係其與綽號「
    小朋」之成年友人間之聚餐，且係由被告邀約證人姚毅璽一
    同到場，倘依證人姚毅璽所述邀約證人姚毅璽一同前往之目
    的係因被告要喝酒，要由姚毅璽開車搭載被告回臺北，且證
    人姚毅璽與「小明」並不相識，亦不知聚餐地點為何，衡情
    ，縱使當天是由被告駕車搭載證人姚毅璽自臺北出發前往聚
    餐地點，證人姚毅璽於前往途中，應會留意由臺北前往聚餐
    地點之路線、行經路名及餐廳所在地點、路名、附近足供路
    標辨明之建築物或公家機關，以便於其回程時便於開車行駛
    。詎證人姚毅璽竟稱：伊不知道餐廳名字，不知道路名云云
    ，實與常情不符。
  2.又依被告之警詢陳述可知，被告當天係在桃園縣八德市消防
    隊後方某餐廳內與友人用餐，衡諸常情，一般人由臺北駕車
    前往桃園縣八德市者，多半會行駛國道1 號或3 號公路，再
    轉往國道2 號公路，自八德、鶯歌交流道下高速公路，駛入
    八德市，或是由較接近八德市○○道3 號公路大溪交流道下
    高速公路，再經由平面道路駛往八德市，反之亦同，而在對
    於當地道路不熟悉之人，更會先探詢距離國道交流道最近或
    最方便之道路行駛，鮮少會由距離八德市較遠之龍潭交流道
    進出八德市。詎證人姚毅璽除供稱不知渠等當日聚餐之餐廳
    地點及所在路名為何，亦不知被告開車南下時是行駛何路線
    至聚餐地點等語外，復供稱渠等離開餐廳時，其不知身處何
    處及應如何開車北返，而依往臺北之道路指標，行駛至往國
    道3 號公路之指標後，從距離八德市甚遠之龍潭交流道北上
    駛入國道3 號公路云云，凡此皆與一般人預計要前往陌生地
    點聚餐，且預計要自該聚餐地點開車返回時，多會先掌握行
    駛路線及所在位置，以免迷路耽誤回程之常情，多所不符。
  3.再者，上開AN-3162 號自小客車拋錨時間是深夜12時許，拋
    錨地點則在國道3 號公路大溪交流道時之路肩槽化線上乙節
    ，此據證人呂權達、張文郎、賴怡宏等人到庭證述明確，被
    告對此並不否認。倘證人姚毅璽所言為實，則上開車輛於深
    夜拋錨時，係停放在空曠無人之國道公路上，附近並無任何
    住家商號，被告雖有喝酒，但斯時意識尚清楚，並無泥醉不
    醒人事之情形，且被告為一成年男子，證人姚毅璽則為成年
    女子，衡情，縱使被告等人考量國道上之拖吊車費用太高，
    而欲步行下交流道尋訪其他保養廠處理上開車輛拋錨事宜，
    一般亦會考量到女子在深夜暗處行走，對於人身安全威脅甚
    鉅，而國道上通常僅有南往北返之高速行駛車輛，較不會有
    其他危險人物尾隨加害之情形，而推由被告去尋找保養廠，
    儘量讓姚毅璽留在車內看顧車輛，以維自身安全，始符常情
    。詎證人姚毅璽竟證稱當日伊表示要走下交流道去找保養廠
    時，被告沒說什麼，就讓伊去，且伊僅攜帶隨身皮包，當天
    未攜帶手機、手錶，被告就留在停車處等候云云，亦與常情
    有違。
  4.另衡諸常情，一般人遇到上述情況，該走下交流道之人若找
    不到可拖吊車輛之保養廠時，除應盡快返回原先停車地點與
    負責看顧車輛之友人會合外，倘若未找著該友人，亦會慮及
    該友人之安危，即刻與該友人聯繫詢明該人何以不在原處，
    始符常情。詎證人姚毅璽竟證稱：伊走下交流道後找不到保
    養廠，等伊回到原先車輛拋錨地點時，來回約40、50分鐘，
    但被告人車均已不在，伊很生氣也很擔心，遂走下交流道攔
    計程車返回臺北租屋處後，並未即刻打電話找被告，而是等
    到隔天起床後下午1 、2 時才打電話給被告云云，亦有悖於
    常情。
  5.又依臺灣地區計程車費率表可知，計程車於夜間11時至翌日
    上午6 時間，起跳即為1250公尺70元，之後每250 公尺續跳
    5 元，延滯期間1 分40秒計時5 元乙節，有檢察官當庭提出
    之計程車費率表（查詢列印日：96年2 月5 日）附卷可參（
    見本院審理卷）。若依上開車輛拋錨地點為國道3 號公路北
    向63公里處計算至證人姚毅璽返回臺北下交流道處之國道公
    路里程約20餘公里處計算，單憑計程車在高速公路上行駛之
    距離已逾40公里，依上開計程車費率表計算，其費用約為84
    5 元，此費用尚不包括計程車駛離高速公路後抵達證人姚毅
    璽居住之臺北市○○街租屋處間之跳表費用。是以，證人姚
    毅璽所稱：車子約於晚上12時拋錨，伊與被告討論約10分鐘
    後後，伊走下高速公路交流道去找保養廠，等伊回到車輛拋
    錨地點時，約已花費40、50分鐘，當時被告人車均已不見，
    伊便自行走下高速公路攔計程車搭車返回臺北市○○街租屋
    處，計程車費用近5 百元云云，實與事實有違，不足採信。
  6.綜此，證人姚毅璽於本院審理中就其與被告前往桃園縣八德
    市與綽號「小明」之友人聚餐之時間、地點、往返過程、上
    開AN-3162 號車輛之型式、車輛在國道3 號公路北向車道63
    公里處拋錨之情形及其與被告針對車輛拋錨之處理方式等各
    節之證述，雖與被告之陳述相符，然證人姚毅璽之上開證述
    ，除與證人呂權達、張文郎、賴怡宏3 人所親自見聞之情形
    迥不相符外，亦有上述甚多與常理不符或與事實相悖之處，
    而證人呂權達既證稱伊看見上開車號AN-3162 號自小客車在
    國道3 號公路北向車道65公里處開的很慢，疑似故障，至63
    公里處停放在路邊，之後只有被告1 人從駕駛座下車與伊談
    話，其後，警察到場對被告做酒測，直至警方將被告帶回龍
    潭分隊，伊將上開車輛拖吊至龍潭分隊之過程中，只有被告
    1 人在場，該自小客車內沒有其他人在，亦無其他人到場等
    語明確，核與證人張文郎、賴怡宏到庭證述之處理過程相符
    ，是以，被告為警查獲前，應係其酒後單獨駕車行駛國道3
    號公路，而在該路段北向車道63公里處因拋錨停放路旁，嗣
    為警查獲，並經警方測得其呼氣所含酒精濃度達每公升0.71
    毫克，至證人姚毅璽於上開時地始終未在場之事實，足堪認
    定。故證人姚毅璽之證述要屬與被告勾串後，設詞迴護被告
    之詞，核與事實不符，不足採信。
  (六)綜上所述，被告於警詢中之自白，應出於任意性所為，且與
    事實相符，足堪採信。至其於本院審理中之辯解，要屬事後
    卸責之詞，不足採信。是本案事證明確，被告犯行堪予認定
    ，應予依法論科。
三、查被告甲○○行為後，刑法於94年2 月2 日修正公布，於95
    年7 月1 日施行。按行為後法律有變更者，適用行為時之法
    律，但行為後之法律有利於行為人者，適用最有利於行為人
    之法律，修正後刑法第2 條第1 項定有明文。刑法第2 條本
    身雖經修正，但刑法第2 條既屬適用法律之準據法，本身尚
    無比較新舊法之問題，應一律適用裁判時之修正後刑法第2
    條規定以決定適用之刑罰法律，核先敘明。又以本次刑法修
    正之比較新舊法，應就罪刑有關之共犯、未遂犯、想像競合
    犯、牽連犯、連續犯、結合犯，以及累犯加重、自首減輕暨
    其他法定加減原因（如身分加減）與加減例等一切情形，綜
    其全部罪刑之結果而為比較，如新舊法處罰之輕重相同，即
    無比較適用之問題，即無刑法第2 條第1 項之適用，應依一
    般法律適用原則適用法律（以上參考最高法院95年刑事庭第
    8 次、第21次會議決議及同院24年上字第4634號、24年上字
    第5292號、27年上字第2615號判例意旨）。本件被告甲○○
    行為後法律有變更，關於刑法第185 條之3 之服用酒類不能
    安全駕駛動力交通工具而駕駛罪之法定罰金刑部分，由原定
    貨幣單位銀元3 萬元以下罰金（折算為新台幣9 萬元以下罰
    金），經依修正後刑法施行法第1 條之1 第1 項、第2 項但
    書規定，修正為貨幣單位為新台幣，並就所定數額提高為3
    倍，亦即修正為新台幣9 萬元以下罰金；而法定罰金刑最低
    度部分，由修正前刑法第33條第5 款規定為銀元1 元（折算
    為新台幣3 元）以上，修正後刑法第33條第5 款則修正為新
    台幣1 千元以上，以百元計算；而就易科罰金之折算標準部
    分，由修正前刑法第41條第1 項前段規定（得以銀元1 元以
    上3 元以下折算1 日），並依修正前罰金罰鍰提高標準條例
    第2 條規定提高1 百倍為銀元1 百元以上3 百元以下（即新
    台幣3 百元以上9 百元以下）折算1 日，修正後刑法第41
    條第1 項前段則修正為得以新台幣1 千元、2 千元或3 千元
    折算1 日（裁判時罰金罰鍰提高標準條例第2 條並已刪除）
    ；比較行為時法與裁判時法，關於修正之罰金刑最高度部分
    ，行為時法與裁判時法輕重相同，行為時法並無不利於被告
    情形，而就修正之罰金刑最低度部分，行為時法較有利於被
    告；而就修正之易科罰金之折算標準部分，亦以行為時法有
    利於被告。是以，綜合上述各條文修正前、後之比較，揆諸
    前揭最高法院決議及修正後刑法第2 條第1 項前段、後段規
    定之「從舊從輕原則」，自應適用被告行為時之法律即修正
    前刑法之相關規定予以論處。
四、核被告甲○○所為，係犯行為時刑法第185 條之3 之服用酒
    類不能安全駕駛動力交通工具而駕駛罪。原審認被告犯行明
    確，並審酌其曾因酒醉駕車之公共危險案件，於89年4 月24
    日經臺灣臺北地方法院判處有期徒刑6 月，於同年7 月11日
    易科罰金執行完畢，再因同類案件，於89年7 月10日經上開
    法院判處有期徒刑3 月確定，於同年月28日易科罰金執行完
    畢之不良素行，尚不知省惕收斂，猶執意於酒醉之狀態下駕
    車致再犯本罪，惡性甚重，於本案其吐氣所含之酒精成分且
    達每公升0.71毫克，醉意甚濃，所駕駛者復係自小客車，對
    道路交通安全之危害亦重及其犯後態度等情狀，引用刑事訴
    訟法第449 條第1 項、第454 條第2 項，刑法第185 條之3
    ，修正前刑法第41條第1 項前段，修正前罰金罰鍰提高標準
    條例第2 條，量處有期徒刑6 月，並諭知易科罰金以銀元30
    0 元折算1 日之折算標準，經核認事用法，並無違誤，量刑
    亦屬妥當，應予維持。上訴人即被告以原審判決認事用法諸
    多違誤，尚難甘服云云，提起本件上訴，並無理由。至於被
    告行為後，法律有變更者，依修正前刑法第2 條第1 項之規
    定，以適用裁判時法為原則，如行為時法有利於行為人，則
    例外適用行為時法；而依修正後刑法第2 條第1 項規定，以
    適用行為時法為原則，惟如裁判時法有利於行為人，則例外
    的適用裁判時法，即修正前刑法採「從新從輕原則」，修正
    後則採「從舊從輕原則」。以往實務見解，認原判決未及比
    較適用新舊法時，上訴後，雖比較結果以舊法有利於行為人
    ，而原判決別無其他撤銷事由，仍應以此為由撤銷改判。惟
    修正後之規定係以適用行為時法為原則，因此原判決雖未及
    比較適用，然上訴本院第2 審後，經比較新舊法，行為後之
    法律並非較有利於行為人，仍應適用行為時法即修正前刑法
    為適用法條之依據，則原判決適用行為時法即無不當，此部
    分自不構成撤銷之事由（最高法院95年度臺上字第3934號判
    決意旨參照），附此指明。
五、被告經合法傳喚，無正當理由不到庭，爰依刑事訴訟法第37
    1 條之規定，不待其陳述，逕為一造辯論判決。
據上論斷，應依刑事訴訟法第455 條之1 第3 項、第368 條、第
371條，判決如主文。
本案經檢察官施宣旭到庭執行職務。
中　　華　　民　　國　　96　　年　　2 　　月　　27　　日
                  刑事第九庭  審判長法  官  何信慶
                                    法  官  何燕蓉
                                    法  官  胡芷瑜
以上正本證明與原本無異。
不得上訴。
　　　　　　　　　　　　　　　      書記官　張懿昀
中　　華　　民　　國　　96　　年　　3 　　月　　1 　　日
